臺灣臺中地方法院民事判決
110年度訴字第1775號
原      告  紀美華  


被      告  謝宜玲  

上列當事人間侵權行為損害賠償事件，原告提起刑事附帶民事訴
訟，經本院刑事庭移送前來（110年度附民字第346號），本院於
民國110年12月13日言詞辯論終結，判決如下：
    主    文
被告應給付原告新臺幣200,000元及自民國111年1月14日起至清
償日止，按年息5%計算之利息。
原告其餘之訴駁回。
本判決原告勝訴部分得假執行。
    事實及理由
一、按訴狀送達後，原告不得將原訴變更或追加他訴，但請求之
    基礎事實同一，擴張或減縮應受判決事項之聲明，不在此限
    ，民事訴訟法第255條第1項第2款、第3款定有明文。查原告
    於110年8月16日言詞辯論期日時原聲明為：被告應給付原告
    新臺幣(下同)1,200,000元(見本院卷第43-47頁)。嗣原告以
    110年9月7日之陳報狀變更訴之聲明為：被告應給付原告1,2
    00,000元，及自判決之日起至清償日止，按5大銀行牌告一
    年期存款利率加計利息(見本院卷第453-455頁)，原告主張
    之原因事實同一，核屬擴張應受判決事項之聲明，揆諸前開
    規定，應予准許。
二、本件被告謝宜玲受合法通知，未於最後言詞辯論期日到場，
    經原告依民事訴訟法第385條聲請一造辯論判決，核無民事
    訴訟法第386條所列各款情形，爰依原告之聲請，由其一造
    辯論而為判決。
三、原告主張：
　㈠被告紀美華與原告於民國108年12月28日16時43分許，在其等
    位於臺中市○○區○○路000巷0號之工作處所，因發生口角爭執
    ，被告伸手抓原告之頭髮，並徒手攻擊原告，原告因而受有
    下背部及骨盆擦傷、雙側手部擦挫傷、頭皮、臉部及頸部鈍
    傷、下背及骨盆挫傷、左側上臂、右側膝及小腿挫傷、左側
    髖部挫傷等傷害。
　㈡被告既有上開侵權行為，原告爰依民法第184條第1項前段、
    第193條第1項、第195條第1項前段之規定請求損害賠償，原
    告請求之項目及金額如下：　　
　⒈醫療費用170元。　
　⒉刑事審判第一、二審律師費用共95,000元(第一審律師費用80
    ,000元及第二審律師費用15,000元)。
　⒊原告不能工作之損失800,000元：原告主張因受被告傷害，造
    成全身瘀青、結痂都是傷，自從至被告處工作，一天至少能
    賺5,000元以上，一日7,000元是現在的收入金額，故以月收
    入20萬元計算，因4個月復健無法工作，即有800,000元之工
    作損失(計算式：4個月×200,000元=800,000元)。
　⒋精神慰撫金304,830元:原告因被告傷害之侵權行為致現在骨
    盆是歪的，原告做復健做了一年，現在只要一彎腰骨頭又歪
    掉，影響到一輩子，造成原告心理很大的傷害，有創傷症候
    群，故請求被告賠償精神慰撫金。
　⒌綜上所述，原告共請求損害賠償之金額為1,200,000元，精神
    慰撫金部分，係以1,200,000元扣除上開⒈、⒉、⒊項之金額後
    之餘額為請求。　
　㈢訴之聲明：被告應給付原告1,200,000元，及自判決之日起至
    清償日止，按5大銀行牌告一年期存款利率加計利息。
四、被告謝宜玲：伊與原告是互毆，伊給原告傷害，原告也有給
    伊傷害，伊在高院也有請求民事賠償。伊不同意原告的請求
    ，原告稱他請律師，律師也是原告自己請的，且原告沒有那
    麼多的收入及損害。並聲明：請求駁回原告之訴。
五、本院之判斷：
　㈠原告主張：被告紀美華與原告於108年12月28日16時43分許，
    在其等位於臺中市○○區○○路000巷0號之工作處所，因發生口
    角爭執，被告伸手抓原告之頭髮並徒手攻擊原告，原告因而
    受有下背部及骨盆擦傷、雙側手部擦挫傷、頭皮、臉部及頸
    部鈍傷、下背及骨盆挫傷、左側上臂、右側膝及小腿挫傷、
    左側髖部挫傷等傷害，業據原告提出衛生福利部豐原醫院(
    下稱豐原醫院)診斷證明書為證（見本院卷第651頁），而原
    告對被告提出傷害告訴，經本院109年度訴字第2280號判決
    被告犯傷害罪，累犯，處有期徒刑肆月，如易科罰金，以新
    臺幣1,000元折算壹日確定在案，有臺中地方檢察署109年度
    偵字第6084號簡易判決處刑書及前開刑事判決內容在卷可稽
    （見本院卷第13-29頁），並經本院調閱前開刑事案件偵查
    及審判卷宗內容查核無訛，且為被告所不爭執（見本院卷第
    44頁），堪認原告主張之事實為真實，而被告確有侵權行為
    之事實，已可認定。又本件為原告訴請被告依侵權行為損害
    賠償，本件審理之重點即為被告有無傷害原告及應賠償數額
    若干，故原告主張前揭刑事案件認定其傷害被告不可採部分
    ，與本件無關，本院無庸予以認定，附此敘明。
　㈡按因故意或過失，不法侵害他人之權利者，負損害賠償責任
    ；不法侵害他人之身體或健康者，對於被害人因此喪失或減
    少勞動能力或增加生活上之需要時，應負損害賠償責任；不
    法侵害他人之身體、健康、名譽、自由、信用、隱私、貞操
    ，或不法侵害其他人格法益而情節重大者，被害人雖非財產
    上之損害，亦得請求賠償相當之金額。民法第184條第1項、
    第193條第1項、第195條第1項分別定有明文。查，被告既有
    上開侵權行為，自應負侵權行為之損害賠償責任，茲就原告
    各項請求是否有理由，分述如下：
　⒈醫療費用170元：原告提出110年5月3日於臺南永康姜林診所
    看診之門診收據170元，據原告主張係其因開庭過後出現頭
    痛冒冷汗、暈眩想吐症狀，就醫後始知係高血壓，上開門診
    收據即其就診高血壓症狀之收據。查，依豐原醫院108年12
    月28日診斷證明書之診斷，原告因被告之傷害行為受有下背
    部及骨盆擦傷、雙側手部擦挫傷、頭皮、臉部及頸部鈍傷、
    下背及骨盆挫傷、左側上臂、右側膝及小腿挫傷、左側髖部
    挫傷等傷害，並未有造成原告有高血壓之診斷，且原告上開
    就診日期與案發時間相距1年4個多月，期間相隔甚遠，原告
    亦未提出其他相關舉證，證明該高血壓之症狀與被告侵權行
    為間有何因果關係，故原告該醫療費用之請求，應無理由，
    不應准許。
　⒉刑事審判第一、二審律師費用共95,000元：按我國民事訴訟
    制度就第一、二審並未採取強制律師代理主義，當事人所支
    出之律師費用，須當事人確有不能自為訴訟行為，必須委任
    律師代理之情形，所支出之代理人費用為伸張權利或防禦上
    所必要者，始得認為訴訟費用之一種，於必要限度令敗訴之
    人賠償（最高法院93年度台上字第1449號判決意旨可參）。
    次按被告於審判中得預納費用請求付與卷宗及證物之影本。
    但卷宗及證物之內容與被告被訴事實無關或足以妨害另案之
    偵查，或涉及當事人或第三人之隱私或業務秘密者，法院得
    限制之；被告於審判中經法院許可者，得在確保卷宗及證物
    安全之前提下檢閱之。但有前項但書情形，或非屬其有效行
    使防禦權之必要者，法院得限制之。刑事訴訟法第33條第2
    、3項前段定有明文。再按，「刑事訴訟法第33條第2項前段
    規定：『無辯護人之被告於審判中得預納費用請求付與卷內
    筆錄之影本』，未賦予有辯護人之被告直接獲知卷證資訊之
    權利，且未賦予被告得請求付與卷內筆錄以外之卷宗及證物
    影本之權利，妨害被告防禦權之有效行使，於此範圍內，與
    憲法第16條保障訴訟權之正當法律程序原則意旨不符。有關
    機關應於本解釋公布之日起1年內，依本解釋意旨妥為修正
    。逾期未完成修正者，法院應依審判中被告之請求，於其預
    納費用後，付與全部卷宗及證物之影本。」。大法官解釋第
    762號解釋文參照。原告稱因其本人無法調閱警訊筆錄及相
    關證據影片光碟，故需聘請律師代為調閱相關證物，據提出
    委任契約、請款單、收據等在卷可參(見本院卷第71-75頁)
    。查，刑事訴訟法第33條於108年6月19日總統修正公布，並
    自修正公布後6個月施行，原告於109年10月26日委任律師代
    理其刑事第一審程序，有刑事委任狀在卷可稽(見本院109年
    訴字第2280號卷第54頁)，核原告行第一審、第二審刑事訴
    訟程序時，依上開修正後刑事訴訟法第33條第2、3項之規定
    ，原告非不能自為訴訟行為，亦不能認係為伸張權利或防禦
    上所必要之支出，則原告請求被告賠償律師費用，不能認係
    本件侵權行為造成之損害，故此部分之請求，自屬無據。
　⒊減少工作損失800,000元：原告主張遭被告上開傷害事件，造
    成全身瘀青、結痂都是傷，整整2個月無法站立姿勢，加以
    復健治療共計休息4個月無法工作，以每月薪資200,000元計
    算，4個月工作損失共計800,000元（計算式：4×200,000=80
    0,000)。然原告前揭豐原醫院診斷證明書並未記載需要休養
    無法工作，原告另提出奇美醫療財團法人奇美醫院病歷、診
    斷證明書（見本院卷第473-489頁），但診斷證明書診斷為
    「下背痛，慢性肌肉、韌帶拉傷、發炎」，醫師囑言「避免
    彎腰動作，不宜重工作或激烈運動」（見本院卷第489頁）
    ，病歷中亦未記載醫師建議不能工作。原告又稱其都在嘉義
    陳顯章醫師處看診，但未提出診斷證明或其他資料證明醫師
    已經認定其不能工作。是由原告所舉證據，不能證明原告所
    稱2個月不能站立及復健4個月等情。且奇美醫院醫師雖認為
    原告不宜彎腰、重工作及激烈運動，但原告並未證明其所從
    事之工作是需要彎腰、重體力勞動或激烈運動，自難認定原
    告因本件傷害造成無法工作。由上所述，原告並未提出相關
    收入證明，或相關醫療診斷證明書證明其因該侵權行為致有
    不能工作、喪失或減少勞動能力之情形，則原告主張受有不
    能工作損失，應屬不能證明，不得向被告請求此一損害。
　⒋精神慰撫金304,830元：按被害人受有非財產上損害，請求加
    害人賠償相當金額之慰撫金時，法院對於慰撫金之量定，應
    斟酌實際加害情形、所造成之影響、被害人痛苦程度、兩造
    之身分、地位、經濟情形及其他各種狀況，以核定相當之數
    額（最高法院51年台上字第223號、47年台上字第1221號判
    例參照）；復按慰撫金之多寡，應斟酌雙方之身分、地位、
    職業、教育程度、財產及經濟狀況、加害之程度、被害人所
    受之痛苦及其他各種情形核定相當之數額。原告因被告之上
    開侵權行為受有前揭傷害，精神上自受有一定程度之痛苦，
    原告依據民法第195條第1項之規定請求被告給付其非財產上
    之損害，應屬有據。本院衡以兩造之學經歷、身分、地位、
    財產狀況（見本院卷第439-449頁，經本院依職權調取兩造1
    07年、108年稅務電子閘門資料查詢表為佐），被告之加害
    程度、原告所受生理上之痛苦等一切情狀，認原告請求精神
    慰撫金之數額以200,000元為適當，逾此部分請求，則屬無
    據。
　㈢按給付無確定期限者，債務人於債權人得請求給付時，經其
    催告而未為給付，自受催告時起，負遲延責任，其經債權人
    起訴而送達訴狀，或依督促程序送達支付命令，或為其他相
    類之行為者，與催告有同一之效力；遲延之債務，以支付金
    錢為標的者，債權人得請求依法定利率計算之遲延利息；應
    付利息之債務，其利率未經約定，亦無法律可據者，週年利
    率為百分之5，民法第229條第2項、第233條第1項前段、第2
    03條分別定有明文。本件原告對被告之侵權行為損害賠償請
    求權，核屬無確定期限之給付，經原告提起刑事附帶民事訴
    訟起迄今被告仍未給付，依法應負遲延責任。而本件刑事附
    帶民事訴訟，被告於110年8月16日本案行言詞辯論期日到庭
    陳述，即知原告向其請求侵權行為之損害賠償，又原告雖請
    求依五大銀行利率計算，但兩造利率未經約定，即應以法定
    利率計算遲延利息，已如前述，故原告請求自本判決之日即
    111年1月14日起至清償日止，按年息5%計算之利息，核無不
    合，應予准許。
六、綜上所述，原告依侵權行為之法律關係請求被告應給付原告
    200,000元，及自111年1月14日起至清償日止，按年息5%計
    算之利息，為有理由，應予准許。逾此部分之請求，即無理
    由，不應准許。
七、本件判決事證已臻明確，兩造其餘攻擊防禦方法及舉證，均
    已無礙本院上開審認，自毋庸逐一論駁，附此敘明。
八、本件原告勝訴部分，所命給付之金額未逾50萬元，依民事訴
    訟法第389條第1項第5款規定，應依職權宣告假執行。　　
九、本件原告係提起刑事附帶民事訴訟，經本院刑事庭依刑事訴
    訟法第504條第1項規定裁定移送前來，依同條第2項規定免
    繳納裁判費，且於本院審理期間，亦未滋生其他訴訟必要費
    用，茲參酌臺灣高等法院暨所屬法院95年度法律座談會意旨
    ，自無庸為訴訟費用負擔之諭知，併予敘明。
中　　華　　民　　國　　111 　年　　1 　　月　　14　　日
               民事第五庭  法  官  王奕勛
以上正本係照原本作成。
如對本判決上訴，須於判決送達後20日內向本院提出上訴狀。如
委任律師提起上訴者，應一併繳納上訴審裁判費。
中　　華　　民　　國　　111 　年　　1 　　月　　14　　日
                           書記官  高偉庭